【裁判字號】    99,訴,440
【裁判日期】    990531
【裁判案由】    清償借款
【裁判全文】
臺灣士林地方法院民事判決               99年度訴字第440號
原      告  丙○○
訴訟代理人  繆璁律師
複代理人    甲○○
被      告  乙○○
上列當事人間清償借款事件，本院於民國99年5 月19日言詞辯論
終結，判決如下：
    主  文
被告應給付原告新臺幣肆佰伍拾萬元，及自民國九十九年一月十
三日起至清償日止按年息百分之五計算之利息。
原告其餘之訴駁回。
訴訟費用由被告負擔。
本判決原告勝訴部分於原告以新臺幣壹佰伍拾萬元為被告供擔保
後，得假執行。
原告其餘假執行之聲請駁回。
    事實及理由
一、原告起訴主張：兩造為兄弟關係，被告自民國88年6 月22日
    起，至97年8 月13日止，陸續於附表「日期」欄所示之時間
    ，向原告借貸如附表「金額」欄所示金錢，共計新臺幣（下
    同）450 萬元。兩造借貸之初，言明以民間利息1 分計算，
    但因兩造為親兄弟之關係，故未於書面載明。本件訴訟為免
    捨本逐末，僅請求按法定利率計算之利息等語。並聲明：
    (一)被告應給付原告450 萬元，及其中420 萬元部分自94 年2
    月12日起，其中20萬元部分自94年10月13日起，其中10 萬
    元部分自97年8 月14日起，均至清償日止，按年息5%計算之
    利息。(二)願供擔保請准宣告假執行。
二、被告則以：伊確於97年8 月13日前向原告借款合計450 萬元
    ，亦願償還原告前開借款及自99年1 月13日（本件支付命令
    送達翌日）起至清償日止，按法定利率年息5%計算之利息。
    惟兩造間並未約定借款應支付利息，原告所稱言明依民間1
    分利計算，乃子虛烏有等語，資為抗辯。
三、原告主張被告自88年6 月22日起，至97年8 月13日止，陸續
    於附表所示時間，借貸如附表所示之金額，合計450 萬元等
    情，業據提出與所述相符之借據、匯款單據、存摺（均影本
    ）等件為證（本院卷第43-68 頁），且為被告所是認（本院
    卷第85頁背面），自堪信為真實。
四、按當事人於言詞辯論時為訴訟標的之捨棄或認諾者，應本於
    其捨棄或認諾為該當事人敗訴之判決，民事訴訟法第384 條
    定有明文。本件被告於於言詞辯論時，就原告請求其返還借
    款本金450 萬元，及自支付命令送達翌日即99年1 月13日起
    至清償日止，按法定利率年息5%計算之利息，表明不爭執且
    願給付之旨（本院卷85頁背面），此部分應本於被告之認諾
    為其敗訴之判決。
五、至原告就前開本金450 萬元，請求99年1 月13日之前之利息
    部分：
  (一)按當事人主張有利於己之事實者，就其事實有舉證之責任。
    民事訴訟法第277 條前段定有明文。本件原告主張兩造借款
    時曾有利息給付之約定，為被告所否認，自應由原告負舉證
    之責。
  (二)雖原告主張：被告於94年10月13日所書之信件曾謂：「加倍
    奉還以前所有借款」等語，可見兩造間並非無利息約定之消
    費借貸關係。惟查，原告主張之前開借據，其前、後係曰：
    「......將來若有成功的一天，希望能加倍奉還以前所有借
    款，感恩你們」等語，觀其行文，顯然係被告獲得原告提供
    之借款後，片面所書之感謝言詞，並自我期許日後成功時得
    以回報，衡諸經驗法則，難認有發生一定法律效果之意思，
    尚非得擷取「加倍奉還」等隻字片語，認定兩造有利息約定
    之合意。原告主張依兩造間利息約定之法律關係，請求被告
    給付99年1 月13日前之利息，自屬無據。
  (三)又按借用人應於約定期限內，返還與借用物種類、品質、數
    量相同之物，未定返還期限者，借用人得隨時返還，貸與人
    亦得定一個月以上之相當期限，催告返還。民法第478 條定
    有明文。次按給付無確定期限者，債務人於債權人得請求給
    付時，經其催告而未為給付，自受催告時起，負遲延責任。
    亦為同法第229 條第2 項所明定。本件依原告所述，兩造間
    前開借款並未約定返還期限，是依前開法條規定，非經原告
    催告，被告當無庸負遲延責任。本件原告迄至98年12月21日
    ，始向本院聲請對被告發支付命令，並於99年1 月12日送達
    被告，是迄99年1 月12日前，亦無從因原告之返還催告而致
    被告發生遲延責任，原告自亦無從就前此之期間，依民法第
    233 條第1 項規定，訴請給付遲延利息。
  (四)是以，原告就兩造間消費借貸本金450 萬元，請求(1)其中之
    420 萬元部分自94年2 月12日起，至99年1 月12日止；(2)其
    中之20萬元部分自94年10月13日起，至99年1 月12日止；(3)
    其中之10萬元部分自97年8 月14日起，至99年1 月12日止，
    按年息5%計算之利息，應為無理由，不應准許。
六、從而，原告本於前揭原因事實，依兩造間消費借貸法律關係
    ，請求被告給付450 萬元，及自99年1 月13日起至清償日止
    ，按年息5%計算之遲延利息，為有理由，應予准許，逾前開
    准許部分之其他利息請求，即為無理由，應予駁回。
七、本件事證已臻明確，其餘兩造主張、陳述暨所提之證據，經
    審酌均與本院前揭判斷不生影響，爰不一一詳予論述，附此
    敘明。
八、本判決所命給付，係本於被告認諾所為，爰依民事訴訟法第
    389 條第1 項第1 款規定，酌定相當之擔保金額依職權宣告
    准許之。至原告其餘假執行之聲請，因訴之駁回而失所依據
    ，不予准許。
九、據上論結，原告之訴為一部有理由，一部無理由，依民事訴
    訟法第79條、第389 條第1 項第1款，判決如主文。
中    華    民    國    99    年    5     月    31    日
                  民事第一庭  法  官  王本源
以上正本證明與原本無異。
如對本判決上訴，應於判決送達後20日內向本院提出上訴狀。
中    華    民    國    99    年    6     月    8     日
                              書記官  陳淑女

司法院資訊處製作；財團法人民間司法改革基金會備份。
